【裁判字號】    98,訴,1593
【裁判日期】    981231
【裁判案由】    地價稅
【裁判全文】
臺北高等行政法院判決
                                      98年度訴字第1593號
                                    98年12月17日辯論終結
原      告  甲○○
訴訟代理人  張智剛律師
被      告  臺北縣政府稅捐稽徵處
代  表  人  乙○○（代理處長）.
訴訟代理人  丙○○
            丁○○
上列當事人間地價稅事件，原告不服臺北縣政府中華民國98年6
月6日北府訴決字第0980084037號訴願決定，提起行政訴訟，本
院判決如下：
    主  文
原告之訴駁回。
訴訟費用由原告負擔。
    事實及理由
一、事實概要：緣原告分別於96年11月6日、97年6月16日向被告
    所屬中和分處（以下簡稱中和分處）申請退還其所有坐落台
    北縣永和市○○段872、911、949-1、962、946、949、980
    地號等7筆土地（以下簡稱系爭土地）91年至95年溢繳之地
    價稅，經中和分處於97年7月16日以北稅中一字第
    0970022945號函（以下簡稱原處分）否准所請。原告不服，
    提起訴願，亦遭決定駁回，遂向本院提起行政訴訟。
二、本件原告主張：
  (一)按稅捐稽徵法第28條「納稅義務人對於因適用法令錯誤或計
    算錯誤溢繳之稅款，得自繳納之日起五年內提出具體証明，
    申請退還；逾期未申請者，不得再行申請。」之規定，本件
    因被告適用法令錯誤，致原告溢繳系爭土地91至95年度地價
    稅，原告自得據以申請退還溢繳之稅款。
  (二)經查，系爭872、911、949-1、962等地號土地，乃既成巷道
    ，長久以來即供公共通行使用。依土地稅減免規則第9條「
    無償供公共使用之私有土地，經查明屬實者，在使用期間內
    ，地價稅或田賦全免。但其屬建造房屋應保留之空地部份，
    不予免徵。」規定，上開4筆無償供公眾通行之土地，既非
    法定空地，自應免徵地價稅。
  (三)次查被告所為原處分，其意旨為土地若屬公共設施保留地，
    且無占用，則可全免地價稅；反之，若非屬公共設施保留地
    （即私有巷道），依財政部71年4月6日台財稅字第32305號
    函（以下簡稱財政部71年4月6日函）意旨，則仍需由土地所
    有權人申請核定再憑減免。準此，同樣係無償供人通行之巷
    道，只因是否為公共設施保留地而經列冊送稽徵機關之不同
    ，即產生如此懸殊的差別待遇，實有違公平正義之課稅原則
    。
  (四)又依土地稅減免規則第22條第1項但書規定：「但合於左列
    規定者，應由稽徵機關依通報資料逕行辦理或由用地機關函
    請稽徵機關辦理，免由土地所有權人或典權人申請：五、私
    有無償提供公共巷道或廣場用地（應由工務、建設主管機關
    或各鄉鎮市（區）公所建設單位，列冊送稽徵機關辦理）。
    」，可知私有巷道之通報義務不在於土地所有權人，而在於
    工務、建設主管機關或各鄉鎮市（區）公所建設單位。且自
    原告於本件訴願時所提林務局農林航空測量所之航照圖2幅
    觀之，其攝影日期一為75年11月10日，一為95年12月24日，
    可清楚發現系爭872、911、949-1、962等地號土地，自75年
    以來（其實更早）即係供公共通行之用，迄今並無變動，是
    系爭4筆地號土地應予免徵地價稅，洵堪認定。
  (五)再系爭民治段979、980、981地號等3筆土地，本為公共設施
    保留地，原應免徵地價稅或按公共設施保留地稅率課徵地價
    稅，自無疑義。惟中和分處竟以系爭979、980、981地號等3
    筆土地，分別供道路及抽水站、瓦窯溝及抽水站、瓦窯溝及
    不特定車輛停車使用，其中土地面積各計11.75平方公尺、
    170.31平方公尺及59.33平方公尺部分，因原告已具領租金
    ，依財政部70年7月31日台財稅第36320號函（以下簡稱財政
    部70年7月31日函）之意旨，已無免徵地價稅規定之適用，
    致原告就上開具領租金之面積遭補徵92至95年之地價稅。惟
    查，「租金」者，乃係出於出租人與承租人之合意，成立租
    賃契約以為約定。然上開3筆地號土地設立抽水站，係政府
    機關為防治淹水所採取之緊急處置，為政府機關單方之強制
    行為，根本未經土地所有權人（即出租人）之同意；遑論本
    件亦無財政部70年7月31日函所稱「經協調業主同意由該公
    所先行施工並預付土地補償費半數」之情形，是被告尚不得
    援引財政部70年7月31日函予以否准本件原告之申請。復以
    該3筆地號土地中如980地號土地，大部分係在瓦窯溝裏，原
    告根本無法使用收益。是原告主張政府為防治淹水而設立之
    抽水站，雖係為公眾利益所為，惟仍應兼顧地主之私利，否
    則將造成假公益之名而損及個人權益之實，與憲法保障個人
    財產權之精神有違。
  (六)末以本件原告長年居住於香港，故就系爭土地91至95年度之
    地價稅，均未收悉。迄96年間因原告欲處分其中946、949、
    979、980、981地號等土地，需查察有無欠稅，乃經被告通
    知應將91至95年度未納之地價稅繳清，否則不得辦理過戶。
    原告雖不服被告上開核定，惟礙於必須完稅始能過戶，為免
    違約，方先行於96年5月29日一次完納，此觀原告所提繳款
    書所載被告核定繳納期間均自原應納期間統一改訂至96年5
    月16日至6月14日，可徵被告就上開各年度之地價稅核定係
    於96年一次通知。是以，本件並非原告就各該年度地價稅已
    知悉並繳納後，再行申請退稅自明。嗣原告繳納系爭稅款完
    竣並辦理其中部分土地之過戶後，隨即向中和分處提出本件
    復查，故本件應非對已確定之核定處分於繳款完畢後始提出
    退稅之請求，而係於核定同時即提出復查及訴願，被告之主
    張顯有誤解，自應依法退還其溢收之稅款，以維原告之權益
    。
  (七)綜上所述，系爭民治段872、911、949-1、962等地號土地，
    自始即供公眾通行之用，有航照圖可稽；系爭民治段946、
    949、980地號土地為公共設施保留地，依法皆應免徵地價稅
    ，故被告應退還原告91至95年溢繳之地價稅；系爭980地號
    土地經政府為公益之目的設立抽水站，縱原告受有租金，被
    告仍不應因此課以地價稅，並聲明求為判決撤銷訴願決定及
    原處分；被告並應作成退還新台幣1,059,271元之行政處分
    及自起訴狀繕本送達之翌日起至退還之日止，按年息百分之
    五計算之利息。
三、被告則以：
  (一)按「已規定地價之土地，除依第22條規定課徵田賦者外，應
    課徵地價稅。」、「都市計畫公共設施保留地，在保留期間
    仍為建築使用者，除自用住宅用地依第17條之規定外，統按
    千分之6計徵地價稅；其未作任何使用並與使用中之土地隔
    離者，免徵地價稅。」，分別為土地稅法第14條、第19條所
    規定。次按「無償供公共使用之私有土地，經查明屬實者，
    在使用期間內，地價稅或田賦全免。但其屬建造房屋應保留
    之空地部份，不予免徵。」、「都市計畫公共設施保留地，
    在保留期間未作任何使用並與使用中之土地隔離者，地價稅
    或田賦全免。」、「依第7條至第17條規定申請減免地價稅
    或田賦者，公有土地應由管理機關，私有土地應由所有權人
    或典權人，造具清冊檢同有關證明文件，向直轄市、縣（市
    ）主管稽徵機關為之。但合於下列規定者，應由稽徵機關依
    通報資料逕行辦理或由用地機關函請稽徵機關辦理，免由土
    地所有權人或典權人申請：．．．五、私有無償提供公共巷
    道或廣場用地（應由工務、建設主管機關或各鄉（鎮、市、
    區）公所建設單位，列冊送稽徵機關辦理）。」、「合於第
    7條至第17條規定申請減免地價稅或田賦者，應於每年（期
    ) 開徵40日前提出申請；逾期申請者，自申請之次年（期）
    起減免。減免原因消滅，自次年（期）恢復徵收。」，分別
    為土地稅減免規則第9條、第11條、第22條第1項第5款及第
    24條第1項所明定。
  (二)又「○○縣○○市公所辦理都市○○○○號道路○○路平交
    道立體交叉工程所使用之私有土地，在尚未辦理徵收前，經
    協調業主同意由該公所先行施工並預付土地補償費半數，如
    經查明該業主確未另收取其他任何土地使用費，准予依照土
    地稅減免規則第8條第1項第10款規定，免徵地價稅。」、「
    主旨：關於所報土地稅減免規則第22條第1項 但書規定免徵
    地價稅或田賦之認定，未列載於建物所有權狀上之10公尺以
    下巷道用地隨同建築基地移轉時，適用優惠稅率課徵土地增
    值稅之認定及地政與稅務機關之聯繫問題等經貴局邀集省市
    稅務及地政機關會商結論，核復如說明。說明：二、經參照
    內政部71/02/27台內地字第74768號函復意見及本部71/02/
    12台財稅第30934號函規定分別核復如下：(一)有關土地稅減
    免規則第22條第1項但書免徵地價稅或田賦部分：．．．3.
    私有無償提供之巷道用地，其屬完成都市計畫法定程序者，
    以供公共通行之事實為依據，列冊送稽徵機關逕行辦理減免
    。至於私設巷道如未經土地所有權人表示願無償提供使用，
    則因無資料可稽，故無從列冊送稽徵機關，仍應由土地所有
    權人申請核定再憑減免。」，復分別為財政部70年7月31日
    及71年4月6日函所明釋。
  (三)茲就系爭土地核課地價稅之情形分別說明如下:
    1.系爭872、911、962地號3筆土地核課情形：
      系爭872地號土地（宗地面積31.99平方公尺；持分1/2；
      持分面積16平方公尺）、911地號土地（宗地面積736.50
      方公尺；持分1/2；持分面積368.25平方公尺）、962地號
      土地（宗地面積757.23方公尺；持分1/2 ；持分面積
      378.62平方公尺）之使用分區分別為「住宅區」、「住宅
      區及商業區」、「住宅區及商業區」，原經中和分處核定
      按一般用地稅率課徵地價稅在案。其中原告持分面積各計
      10.67平方公尺、306.88平方公尺及370.62平方公尺，係
      供公共通行之道路使用，此有中和分處96年2月1日現場勘
      查紀錄影本附卷可稽。惟查，本件原告係迄96年5月7日（
      系爭911、962地號土地部分）及96年10月30日（系爭872
      地號部分），始向被告提出免徵地價稅之申請，則被告核
      准系爭911及962地號土地自96年申請當期起免徵地價稅、
      系爭872地號土地自97年起免徵地價稅，揆諸土地稅減免
      規則第24條之規定，於法並無違誤。
    2.系爭949、949-1地號2筆土地核課情形：
      查原告所有系爭949-1地號土地於95年11月23日分割前
        ，原屬系爭949地號土地，原使用分區○○道路用地」
        ，全部面積按公共設施保留地稅率課徵地價稅。嗣中和
        分處發現系爭949地號土地因87年9月8日「配合瓦溝
        東支流整治計畫土地使用管制要點」案，使用分區○○
        ○○道路用地部分住宅區部分綠地」，其中道路用地占
        系爭949地號土地計64.29%，住宅區占35.40%，綠地占
        0.2%，此有臺北縣永和市公所以94年8月5日（94）北縣
        永工都字第03124號函（以下簡稱永和市公所94年8月5
        日函）所核發之臺北縣永和市都市計畫土地使用分區（
        或公共設施用地）證明書可稽。又系爭949地號土地於
        95年11月23日分割增加系爭949-1地號土地，分割後其
        中786.15平方公尺（原告持分面積為393.08平方公尺）
        屬系爭949地號土地，該部分使用分區○○道路用地部
        分綠地」，屬公共設施保留地，其中面積3/4部分（原
        告持分面積為294.81平方公尺），為供公眾通行之道路
        使用，符合土地稅減免規則第9條規定，應予以免徵地
        價稅，是中和分處遂准予追溯自土地取得之日起免徵地
        價稅；其餘面積1/4部分（原告持分面積為98.27平方公
        尺）為停車場使用，仍維持繼續按公共設施保留地稅率
        課徵地價稅，此有臺北縣永和市公所以96年6月23日北
        縣永工字第0960017346號函（以下簡稱永和市公所96年
        6月23日函）所檢附之台北縣永和市都市計畫土地使用
        分區（或公共設施用地）證明書、土地建物查詢資料影
        本、中和分處96年2月1日現場勘查記錄影本及該分處97
        年7月15日北稅中一字第0970022945號函（以下簡稱中
        和分處97年7月15日函）影本各1份可參。
      另查95年11月23日分割增加之系爭949-1地號土地，宗
        地面積為428.96平方公尺（原告持分面積為214.48平方
        公尺），其使用分區為「住宅區」，其中4/5面積部分
        （原告持分面積為171.58平方公尺）為供道路使用，其
        餘1/5面積部分（原告持分面積為42.90平方公尺）為供
        停車場使用，此有土地建物查詢資料影本、中和分處96
        年2月1日現場勘查記錄影本及97年7月15日函影本可按
        。
      本件原告雖主張系爭949-1地號土地乃為既成巷道，自
        75年以來即供公共通行之使用，應適用地價稅減免，不
        因所有權人未提出申請而有所不同云云。經查系爭949
        -1地號土地雖有部分面積171.58平方公尺係供道路使用
        ，業如上述，惟依財政部71年4月6日函釋意旨，因屬私
        設巷道未經土地所有權人表示願無償提供使用，又無資
        料可稽者，無從列冊送稽徵機關，自仍應由土地所有權
        人申請核定再憑減免。且依土地稅減免規則第24條第1
        項規定，土地所有權人應於每年（期）地價稅開徵40日
        （即9月22日）前提出申請。本件原告既係迄96年5月4
        日始提出減免之申請，則系爭949-1地號土地供道路使
        用面積部分，中和分處准自96年起免徵地價稅，於法亦
        無違誤。
    3.系爭980地號土地核課情形：
      查系爭980地號（宗地面積420.52平方公尺；原告持分面
      積為210.26平方公尺）使用分區為「綠地」，原按公共設
      施保留地稅率課徵地價稅。嗣中和分處依永和市公所96年
      8月8日北縣永工字第0960023577號函（以下簡稱永和市公
      所96年8月8日函）提供之「中永和瓦溝九處瓶頸等緊急
      處置工程使用土地年租用費發放清冊」所載，原告就系爭
      980地號土地之持分面積中，計170.31平方公尺自85年起
      即領有租金補償費，中和分處乃繼續按公共設施保留地稅
      率核課該部分土地地價稅；至原告其餘持分面積計39.95
      平方公尺位於瓦溝內部分，中和分處核定原告自取得土
      地之日起免徵地價稅，於法皆洵無違誤。
    4.系爭946地號土地核課情形：
      經查系爭946地號土地（宗地面積30.88平方公尺；原告持
      分面積為15.44平方公尺）使用分區為「綠地」，原按公
      共設施保留地稅率課徵地價稅。嗣中和分處前於96年2月
      1日會同中和地政事務所現場勘查結果，系爭946地號土地
      目前係供貨櫃使用，核與土地稅減免規則第9條規定不符
      ，是被告按公共設施保留地稅率課徵地價稅，於法即無不
      合。
    綜上，本件原告主張各節，均無理由，並聲明求為判決駁回
    原告之訴。
四、本件兩造之爭點厥為原告請求被告退還91年度至95年度所繳
    納之系爭土地地價稅稅款，是否於法有據？經查：
  (一)按「納稅義務人對於因適用法令錯誤或計算錯誤溢繳之稅款
    ，得自繳納之日起5年內提出具體證明，申請退還；逾期未
    申請者，不得再行申請。」，稅捐稽徵法第28條定有明文。
    次按行政處分之效力，在一般正常情形下，應發生公法上之
    效力，因行政處分本身原為公的權力，除其處分當時有重大
    明顯之瑕疵絕對認為無效，或因發生行政訟爭，經有權機關
    將其撤銷外，具有強制他人不得否認之確定力，是以，有效
    成立之行政處分自對人民與國家雙方均有拘束力。又按「第
    一項所稱確定，係指左列各種情形：一、經稅捐稽徵機關核
    定之案件，納稅義承人未依法申請復查者。二、經復查決定
    ，納稅義務人未依法提起訴願者。三、經訴願決定，納稅義
    務人未依法提起再訴願者。四、經再訴願決定，納稅義務人
    未依法提起行政訴訟者。五、經行政訴訟判決者。」，復為
    稅捐稽徵法第34條第3項所明定。
  (二)本件原告分別於96年11月6日、97年6月16日向中和分處申請
    退還其所有系爭土地自91年起至95年所溢繳之地價稅稅款，
    經中和分處以原處分予以否准所請。原告不服，提起訴願，
    亦遭決定駁回，遂向本院提起行政訴訟，並主張如事實欄所
    載。
  (三)經查原告對其所有7筆土地之91年度至95年度地價稅核稅處
    分並未提起任何行政爭訟及行政訴訟，乃兩造所不爭之事實
    ，自堪認為真正，是系爭土地自91年起至95年度之地價稅核
    稅處分業經確定在案無訛，堪以認定。原告雖稱系爭872、
    911、949-1、962等地號土地自始即供公眾通行之用，而系
    爭946、949、980等地號土地則為公共設施保留地，皆應免
    徵地價稅云云。然查系爭土地自91年至95年度之地價稅事件
    之核稅處分既未經原告提起任何行政爭訟及行政訴訟而告確
    定在案，自具有形式之確定力，而對原告發生拘束力，依首
    開法條規定及說明，原告對已確定之系爭土地91年至95年度
    之地價稅事件之核稅處分申請退還稅款，自應就該等核稅處
    分究依行為當時有何法令上之錯誤，或與行為時之解釋判例
    有何牴觸，甚或有何金額計算錯誤致溢繳之稅款等情形，作
    合理之說明或提出相關積極事證加以證明。惟查原告空言主
    張，卻迄未提出合理之說明，復乏提出其他積極證據加以證
    明，依前開法條規定及判例意旨，自難信其所言為實在。
  (四)退步言，縱認原告所稱本件確有適用法令錯誤一節屬實，就
    原告所主張之實體法律關係進而論之如下：
  (1)按「已規定地價之土地，除依第22條規定課徵田賦者外，應
    課徵地價稅。」、「都市計畫公共設施保留地，在保留期間
    仍為建築使用者，除自用住宅用地依第17條之規定外，統按
    千分之6計徵地價稅；其未作任何使用並與使用中之土地隔
    離者，免徵地價稅。」，土地稅法第14條、第19條分別定有
    明文。次按「無償供公共使用之私有土地，經查明屬實者，
    在使用期間內，地價稅或田賦全免。但其屬建造房屋應保留
    之空地部份，不予免徵。」、「都市計畫公共設施保留地，
    在保留期間未作任何使用並與使用中之土地隔離者，地價稅
    或田賦全免。」、「依第7條至第17條規定申請減免地價稅
    或田賦者，公有土地應由管理機關，私有土地應由所有權人
    或典權人，造具清冊檢同有關證明文件，向直轄市、縣（市
    ）主管稽徵機關為之。但合於下列規定者，應由稽徵機關依
    通報資料逕行辦理或由用地機關函請稽徵機關辦理，免由土
    地所有權人或典權人申請：．．．五、私有無償提供公共巷
    道或廣場用地（應由工務、建設主管機關或各鄉（鎮、市、
    區）公所建設單位，列冊送稽徵機關辦理）。」、「合於第
    7條至第17條規定申請減免地價稅或田賦者，應於每年（期)
    開徵40日前提出申請；逾期申請者，自申請之次年（期）起
    減免。減免原因消滅，自次年（期）恢復徵收。」，復分別
    為土地稅減免規則第9條、第11條、第22條第1項第5款及第
    24條第1項所規定。
  (2)又按「．．．因租稅稽徵程序，稅捐稽徵機關雖依職權調查
    原則而進行，惟有關課稅要件事實，多發生於納稅義務人所
    得支配之範圍，稅捐稽徵機關掌握困難，為貫徹公平合法課
    稅之目的，因而課納稅義務人申報協力義務。．．．」，業
    經司法院大法官會議釋字第537號解釋闡釋甚明；其解釋理
    由書更指明「．．．因此，憲法第19條『人民有依法律納稅
    之義務』規定意旨，納稅義務人依個別稅捐法規之規定，負
    有稽徵程序之申報協力，實係貫徹公平及合法課稅所必要。
    是以，觀之土地稅減免規則第24條相關土地稅減免優惠規定
    ，亦均以納稅義務人之申請為必要，且未在期限前申請者，
    僅能於申請之次年適用之。．．．」等語在案。
  (3)第以土地稅減免規則第22條第1項第5款之規定，即私有無償
    提供公共巷道用地，可由稅捐稽徵機關逕行辦理減免者，依
    財政部71年4月6日函釋：「．．．私有無償提供之巷道用地
    ，其屬完成都市計畫法定程序者，以供公共通行之事實為依
    據，列冊送稽徵機關『逕行辦理減免。至於私設巷道如未經
    土地所有權人表示願無償提供使用，則因無資料可稽，故無
    從列冊送稽徵機關』，仍應由土地所有權人申請核定再憑減
    免。．．．」即應以「完成都市計畫法程序者，以供公共通
    行事實」者，始足當之；至私設巷道如未經土地所有權人表
    示願無償提供使用，則因無資料可稽，故無從列冊送稽徵機
    關，仍應由土地所有權人申請核定再憑減免。蓋稅捐稽徵程
    序，稅捐稽徵機關雖依職權調查原則而進行，惟有關課稅事
    實，多發生於納稅義務人所得支配範圍，稅捐稽徵機關掌握
    困難，為貫徹公平合法之課稅目的，因而課以納稅義務人申
    報協力義務。是以，就私有土地供無償使用之公共巷道用地
    言，仍應適用土地稅減免規則第22條之規定，由土地所有權
    人以申請為之，此參照司法院大法官會議釋字第537號解釋
    亦明。又查，財政部71年4月6日函釋乃其基於主管機關之法
    定權限，對於職掌權責事項，就土地稅減免規則第22條第1
    項第5款規定「私有無償提供之巷道用地」之範疇，所為解
    釋性之說明及闡述，經核與前述該法條規範意旨及立法目的
    尚無違背，是被告於辦理相關案件時，自得予以援引適用，
    合予敘明。
  (4)本件原告所有系爭土地，其中872、911、962地號3筆土地，
    原告所有持分面積各計10.67平方公尺、306.88平方公尺及
    370.62平方公尺，係供公共通行之道路使用，另95年11月23
    日分割增加之系爭949-1地號土地部分，其中4/5面積部分（
    原告所有持分面積為171.58平方公尺）為供道路使用，均係
    中和分處於96年2月1日會同中和地政事務所履勘現場測量後
    ，方得知上情，有現場勘查紀錄影本1份附於原處分卷可稽
    ，且原告亦分別迄96年5月7日（系爭911、962地號土地部分
    ）及96年10月30日（系爭872地號土地部分）暨96年5月4日
    （系爭949-1地號土地部分），始向被告提出免徵地價稅之
    申請，復有原告該等申請文件影本在卷足憑，是原告上開土
    地免徵地價稅之申請，均在系爭土地自91年起至95年度之地
    價稅核稅處分之後無訛，堪以認定。
  (5)揆諸前揭法條規定及說明，私有土地若有無償提供公共巷道
    或廣場用地之情事，稅捐稽徵機關自應依工務、建設主管機
    關或各鄉鎮市（區）公所建設單位所通報資料逕行辦理減免
    地價稅事宜，而免由土地所有權人親自申請，惟土地所有權
    人如未申報，工務等機關復未列冊呈報，徵諸上開司法院大
    法官會議釋字第537號解釋意旨及土地稅減免規則第24條規
    定，關於減免規定之適用，亦僅於申報之次年適用之。本件
    系爭土地並非全部為原告所有，原告僅係系爭土地共有人之
    一，且系爭土地之全部或部分土地於（91年起至）95年前亦
    查無土地所有權人曾表示願無償提供公共巷道使用之資料，
    相關權責機關復未認定系爭土地為公共巷道；又於原告分別
    在96年5月7日、96年10月30日、96年5月4日申請免徵地價稅
    前，因原告未有表示願無償提供使用，則因無資料可資勾稽
    ，致無從列冊送稽徵機關，依上揭法條規定及說明，自應由
    原告申請核定方得據以減免，至為灼然。依土地稅減免規則
    第24條第1項規定，系爭土地既係在96年間始提出免徵地價
    稅之申請，縱合於相關法律規定及要件，亦應自96年度起始
    有適用之餘地，在96年以前之地價稅款，尚無退稅規定之適
    用，殆無疑義。
  (6)至系爭土地949、980、946地號部分，其中949地號土地於95
    年11月23日分割增加949-1地號土地後，面積為786.15平方
    公尺（原告所有持分面積為393.08平方公尺），其使用分區
    ○○道路用地部分綠地」，屬公共設設施保留地，其中面積
    3/4部分（原告所有持分面積為294.81平方公尺），為供公
    眾通行之道路使用，符合土地稅減免規則第9條應予免徵地
    價稅之規定，是中和分處准予追溯自該土地取得之日起免徵
    地價稅，至其餘面積1/4部分（原告所有持分面積為98.27平
    方公尺）係供停車場使用，遂仍按公共設施保留地稅率課徵
    地價稅，有永和市公所96年6月23日函所檢附之台北縣永和
    市都市計畫土地使用分區（或公共設施用地）證明書、土地
    建物查詢資料、中和分處96年2月1日現場勘查紀錄及該處97
    年7月15日函等影本各1份在卷可佐，經核其認事用法，並無
    違誤；又系爭980地號（原告所有持分面積為210.26平方公
    尺）使用分區為「綠地」，原按公共設施保留地稅率課徵地
    價稅，嗣中和分處依永和市公所96年8月8日函所提供之「中
    永和瓦溝九處瓶頸等緊急處置工程使用土地年租用費發放
    清冊」所載，因原告所有持分面積中計170.31平方公尺部分
    ，自85年起即領有租金補償費在案，遂仍按公共設施保留地
    稅率核課該部分土地地價稅，至於其餘持分面積計39.95平
    方公尺部分，因坐落於瓦溝內，乃核定自原告取得該土地
    之日起免徵該部分之地價稅，於法亦無違誤；至系爭946地
    號土地（原告所有持分面積為15.44平方公尺）之使用分區
    為「綠地」，原按公共設施保留地稅率課徵地價稅，嗣中和
    分處於96年2月1日會同中和地政事務所現場勘查結果，發現
    該土地係供貨櫃使用，核與土地稅減免規則第9條規定不符
    ，是被告按公共設施保留地稅率課徵地價稅，於法洵無不合
    。故系爭土地949、980、946地號部分地價稅之核定，尚無
    原告所稱適用法律錯誤之情形，亦堪認定。
  (7)綜上，就原告所主張之實體法律關係審斷，原告請求被告就
    其所共有之系爭土地91年起至95年所開徵之地價稅全部應予
    撤銷，並請求被告應將該等年度執行收取之地價稅款予以退
    還，顯無理由，至堪認定。則被告予以否准原告退還系爭土
    地自91年至95年度之地價稅稅款之請求，於法即無違誤可言
    。
  (五)再按94年6月21日各級行政法院94年度行政訴訟法律座談會
    提案第7號多數意見，略以「稅捐稽徵法第28條規定所稱之
    『適用法令錯誤』係指本於確定之事實所為單純適用法令有
    無錯誤之爭執，至於主張原處分認定事實錯誤，進而為適用
    法令錯誤之爭執，則非屬得依稅捐稽徵法第28條規定請求退
    稅之範疇。」等語。經查系爭土地91年度至95年度地價稅事
    件之核稅處分未經原告提起任何行政爭訟及行政訴訟而告確
    定在案，本具有形式之確定力；且本件並無原告所稱核稅處
    分有事實上之認定錯誤情形，已如前述，依上開座談會多數
    意見意旨，自難認系爭土地91年度至95年度地價稅事件之核
    稅處分有適用法令錯誤之情形存在。原告空言主張被告適用
    法令有誤，致其溢繳系爭土地自91年起至95年之地價稅稅款
    ，卻迄未就該等核稅處分究有何適用法令錯誤之情形或與行
    為時之解釋判例有何牴觸，甚或有何金額計算錯誤致溢繳之
    稅款等情形，舉證以實其說，徵之前開判例意旨，自難謂其
    已盡舉證責任，所言殊無足取。故被告以系爭土地91年度至
    95年度地價稅事件之核稅處分並無違誤，原告未舉證證明有
    溢繳稅款之情事，而予以否准原告退還其前經分別徵起之系
    爭稅額之申請，即非無憑。
  綜上所述，本件被告所為否准退稅之處分，揆諸首揭條文規定
  及上開說明，並無違誤，訴願決定予以維持，亦無不合，原告
  徒執前詞，訴請撤銷原處分及訴願決定，並請求被告應作成准
  予核退其前經分別徵起之系爭土地91年度至95年度地價稅稅款
  計1,059,271元之行政處分，及自起訴狀繕本送達之翌日起至
  退還之日止，按年息百分之五計算之利息，皆為無理由，均應
  予以駁回。另兩造其餘之主張及陳述等，因與本件判決結果不
  生影響，爰不予一一指駁論究，併此述明。
五、據上論結，本件原告之訴為無理由，依行政訴訟法第98條第
    1項前段，判決如主文。
中    華    民    國    98    年    12    月    31    日
                    臺北高等行政法院第六庭
                              審判長法  官  闕  銘  富
                                    法  官  許  瑞  助
                                    法  官  林  育  如
上為正本係照原本作成。
如不服本判決，應於送達後20日內，向本院提出上訴狀並表明上
訴理由，如於本判決宣示後送達前提起上訴者，應於判決送達後
20日內補提上訴理由書（須按他造人數附繕本）。
中    華    民    國    98    年    12    月    31    日
                                    書記官  劉  育  伶


司法院資訊處製作；財團法人民間司法改革基金會備份。
